【裁判字號】    88,家訴,108
【裁判日期】    890113
【裁判案由】    確認婚姻無效
【裁判全文】
臺灣高雄地方法院民事判決  八十八年度家訴字第一○八號
    原      告  丙○○
    被      告  甲○○
    兼
    訴訟代理人  乙○○○  住同.
右當事人間確認婚姻無效事件，本院判決如左：
    主    文
確認被告乙○○○與甲○○間之婚姻無效。
訴訟費用由被告負擔。
    事    實
甲、原告方面：
一、聲明：如主文第一項所示。
二、陳述：被告乙○○○於民國八十二年四月十二日與原告在台灣高雄地方法院公證
    結婚，然因原告與被告乙○○○於公證結婚當日即分手，加之兩造因無法律常識
    ，誤以為上未辦理結婚登記之婚姻不生效力，致分手時未辦理離婚登記。被告乙
    ○○○亦在此種誤解法律常識之情形下，於八十三年四月三日與不知情之被告甲
    ○○重為結婚，被告二人並在同年月八日辦理結婚登記。嗣原告經人告知正確之
    法律常識後，始驚覺原告與被告乙○○○間之婚姻關係仍合法有效，原告期與被
    告乙○○○辦理離婚登記，惟因礙被告二人於八十三年四月八日已在戶政機關辦
    妥結婚登記，致原告與被告乙○○○間婚姻關係存否，在法律上地位未明確，故
    本件訴訟原告即有受確認判決之法律上利益。爰原告自有訴請確認被告二人間之
    婚姻無效之必要。
三、證據：提出戶籍謄本及結婚公證書影本各一份為證。
乙、被告方面：
一、聲明：同意原告之請求。
二、陳述：對原告所主張之事實無意見。
三、證據：提出本院刑事判決書影本一份為證。
    理    由
二、本件原告起訴之前揭事實，業據原告提出戶籍謄本一份、結婚公證書影本一份為
    證，且為被告二人所不爭執，並有被告乙○○○向法院自首重婚罪之本院刑事判
    決書（八十八年訴字第一九九五號）影本一份可資佐證，是原告主張之上開事實
    ，應堪信實。
三、按「有配偶者，不得重婚。」；又「結婚違反民法第九百八十五條之規定者，無
    效。」民法第九百八十五條第一項、第九百八十八條第二款分別定有明文。本件
    被告乙○○○已於八十二年四月十二日與原告在台灣高雄地方法院公證結婚，已
    如前述，因而原告與被告乙○○○間已有合法之婚姻關係存在，嗣被告乙○○○
    於民國八十三年三月四日再與被告甲○○結婚，則依前開法條之規定，乃屬無效
    之婚姻。從而，原告訴請確認被告乙○○○與甲○○間之婚姻無效，核屬正當，
    應予准許。
據上論結：本件原告之訴為有理由，依民事訴訟法第七十八條、第八十五條第一項前
段，判決如主文。
中      華      民      國    八十九    年    一    月       十三       日
                              臺灣高雄地方法院民事第一庭
~B法      官  吳進寶
右正本證明與原本無異。
如不服本判決，應於送達後廿日內，向本院提出上訴狀。
中      華      民      國    八十九    年    一    月       十三       日
~B法院書記官  劉佳娟


司法院資訊處製作；財團法人民間司法改革基金會備份。
